【裁判字號】    98,審訴,2701
【裁判日期】    981211
【裁判案由】    違反台灣地區與大陸地區人民關係條例等
【裁判全文】
臺灣桃園地方法院宣示判決筆錄        98年度審訴字第2701號
公  訴  人  臺灣桃園地方法院檢察署檢察官
被      告  甲○○
            乙○○
指定辯護人  本院公設辯護人林銘宏
上列被告因違反臺灣地區與大陸地區人民關係條例等案件（起訴
案號：98年度偵字第20719 、20720 號），於中華民國98年12月
11日下午5 時許，在本院第14法庭宣示判決，出席職員如下：
          法  官  鍾雅蘭
          書記官  楊郁馨
法官起立朗讀判決主文、犯罪事實要旨、處罰條文、附記事項，
及告以上訴限制、期間並提出上訴狀之法院，且諭知記載其內容
：
一、主  文：
    甲○○共同連續違反不得使大陸地區人民非法進入臺灣地區
    之規定，處有期徒刑壹年，減為有期徒刑陸月，如易科罰金
    ，以銀元佰元即新臺幣玖佰元折算壹日。
    乙○○共同違反不得使大陸地區人民非法進入臺灣地區之規
    定，處有期徒刑陸月，減為有期徒刑月，如易科罰金，以
    銀元佰元即新臺幣玖佰元折算壹日。
二、犯罪事實要旨：
  (一)甲○○明知大陸地區人民非經主管機關許可，不得進入臺灣
    地區，且不得使大陸地區人民非法進入臺灣地區，亦明知其
    與大陸地區女子高傳欽（另由臺灣高雄地方法院檢察署檢察
    官職權不起訴處分）並無結婚之真意，僅為謀取新臺幣（下
    同）3 萬元之人頭費及使高傳欽入境臺灣地區工作，竟基於
    使大陸地區人民非法進入臺灣地區及使公務員登載不實進而
    行使之概括犯意，經由具有犯意聯絡之張莊金枝（另由上開
    檢察署檢察官提起公訴）介紹安排，於民國92年7 月22日前
    往大陸福建省福州市，與具有使公務員登載不實進而行使之
    犯意聯絡之高傳欽辦理公證結婚手續，並取得當地核發之結
    婚證明書，再於同年8 月13日取得財團法人海峽交流基金會
    （下稱海基會）之文書認證。甲○○於翌（14）日持上開結
    婚證明書及海基會之證明文書前往高雄市苓雅區戶政事務所
    ，填具內容不實之「結婚登記申請書」，辦理結婚之戶籍登
    記，致使不知情之該管承辦公務員，將甲○○與高傳欽結婚
    之不實事項登載於職務上所掌之「戶籍登記簿」上，足生損
    害於戶政機關對結婚登記及戶籍管理之正確性；復於同（14
    ）日前往轄區之高雄市政府警察局苓雅分局凱旋路派出所進
    行對保，致該管派出所警員將「甲○○與被保人高傳欽係夫
    妻關係」之不實事項，登載於「大陸地區人民進入臺灣地區
    保證書」之對保或證明機關（構）簽註意見欄上，之後又於
    翌（15）日，甲○○再檢具前揭結婚證明書、海基會證明文
    書、大陸地區人民進入臺灣地區保證書、戶籍謄本等資料，
    委請不知情之旅行社代辦業者洪育慎前往內政部警政署入出
    境管理局（現已改制為內政部入出國及移民署，以下仍簡稱
    境管局），填載「大陸地區人民進入臺灣地區旅行證申請書
    」，以配偶來臺團聚為由，申請高傳欽入境來台而行使之，
    並使不知情之該管公務員於實質審查後，核發高傳欽之中華
    民國臺灣地區旅行證，使高傳欽得以在92年9 月29日（起訴
    書誤載為30日，應由本院予以更正）非法入境臺灣地區，足
    生損害於境管局對大陸地區人民進入臺灣地區旅行證核發管
    理之正確性。嗣於94年10月16日下午4 時20分許，在基隆市
    ○○路1 號前，高傳欽因逾期居留為警查獲，始循線查悉上
    情。
  (二)復甲○○為圖私利，竟以獲取人民幣600 元之代價，與某真
    實姓名年籍不詳綽號「樹仔」之成年男子、程春隆（另由上
    開檢察署檢察官提起公訴）共同基於使大陸地區人民非法進
    入臺灣地區之概括犯意聯絡，並與大陸地區女子鄭云嬌（另
    由上開檢察署檢察官職權不起訴處分）共同基於使公務員登
    載不實進而行使之概括犯意聯絡，由「樹仔」、甲○○介紹
    安排程春隆於92年8 月24日（起訴書誤載為9 月10日，應由
    本院予以更正）赴大陸福建省福州市，與鄭云嬌辦理公證結
    婚手續，並取得結婚證明書，再於同年9 月24日取得海基會
    之文書認證。程春隆旋於同（24）日前往轄區之高雄市政府
    警察局楠梓分局楠梓派出所進行對保，致該管派出所警員將
    「程春隆與被保人鄭云嬌係夫妻關係」之不實事項，登載於
    「大陸地區人民進入臺灣地區保證書」之對保或證明機關（
    構）簽註意見欄上，之後，復於翌（25）日持上開結婚證明
    書及海基會之證明文書，前往高雄市楠梓區戶政事務所，填
    具內容不實之「結婚登記申請書」，辦理結婚之戶籍登記，
    致使不知情之該管承辦公務員，將程春隆與鄭云嬌結婚之不
    實事項登載於職務上所掌之「戶籍登記簿」上，足生損害於
    戶政機關對結婚登記及戶籍管理之正確性；又於同年10月15
    日，程春隆復檢具結婚證明書、海基會證明文書、大陸地區
    人民進入臺灣地區保證書、戶籍謄本等資料，委請不知情之
    旅行社代辦業者洪育慎前往境管局，填載「大陸地區人民進
    入臺灣地區旅行證申請書」，以配偶來臺探親為由，申請鄭
    云嬌入境來台而行使之，並使不知情之該管公務員於實質審
    查後予以准許，嗣鄭云嬌於92年12月15日搭機前往高雄國際
    機場，因在境管局機場服務站（現已改制為內政部入出國及
    移民署國境事務大隊高雄機場國境一隊）未通過面談，而未
    完成入境手續，遭強制遣返，始悉上情。
  (三)乙○○明知大陸地區人民非經主管機關許可，不得進入臺灣
    地區，且不得使大陸地區人民非法進入臺灣地區，亦明知其
    與大陸地區○○○○道（另由上開檢察署檢察官職權不起訴
    處分）並無結婚之真意，竟為謀取3 萬元之人頭費及使林炳
    道入境臺灣地區工作，與張莊金枝共同基於使大陸地區人民
    非法進入臺灣地區之犯意聯絡，並與張莊金枝、林炳道共同
    基於使公務員登載不實進而行使之犯意聯絡，經由張莊金枝
    介紹安排，於92年7 月22日前往大陸福建省福州市○○○道
    辦理公證結婚手續，並取得當地核發之結婚證明書，再於同
    年8 月13日取得海基會之文書認證。乙○○於同日持上開結
    婚證明書及海基會之證明文書前往高雄縣仁武鄉戶政事務所
    ，填具內容不實之「結婚登記申請書」，辦理結婚之戶籍登
    記，致使不知情之該管承辦公務員，將乙○○與林炳道結婚
    之不實事項登載於職務上所掌之「戶籍登記簿」上，足生損
    害於戶政機關對結婚登記及戶籍管理之正確性；復於同日前
    往轄區之高雄縣政府警察局仁武分局仁武派出所進行對保，
    致該管派出所警員將「乙○○與被保人林炳道係夫妻關係」
    之不實事項，登載於「大陸地區人民進入臺灣地區保證書」
    之對保或證明機關（構）簽註意見欄上，之後，又於翌（14
    ）日（起訴書誤載為145 日，應由本院予以更正），乙○○
    再檢具前揭結婚證明書、海基會證明文書、大陸地區人民進
    入臺灣地區保證書、戶籍謄本等資料，委請不知情之旅行社
    代辦業者洪育慎前往境管局，填載大陸地區人民進入臺灣地
    區旅行證申請書，以配偶來臺探親為由，申請林炳道入境來
    台而行使之，並使不知情之該管公務員於實質審查後，核發
    林炳道之中華民國臺灣地區旅行證，使林炳道得以在92 年9
    月29日非法入境臺灣地區，足生損害於境管局對大陸地區人
    民進入臺灣地區旅行證核發管理之正確性。嗣於93年4 月23
    日晚間10時許，在苗栗縣竹南鎮火車站前，因林炳道逾期居
    留為警查獲，始循線查悉上情。
三、處罰條文：
    86年5 月14日修正公布，86年7 月1 日生效施行之臺灣地區
    與大陸地區人民關係條例第15條第1 款、第79條第1 項，刑
    法第2 條第1 項前段、第11條前段、第28條、第216 條、第
    214 條，修正前刑法第55條、第56條、第41條第1 項前段，
    廢止前罰金罰鍰提高標準條例第2 條，刑法施行法第1 條之
    1 第1 項、第2 項前段，中華民國九十六年罪犯減刑條例第
    2 條第1 項第3 款、第7 條、第9 條。
四、附記事項：
  (一)被告行為後，臺灣地區與大陸地區人民關係條例已於92年10
    月29日修正公布，其中修正後之第79條規定已自92年12月31
    日起施行，該條例修正後第79條第1 項之法定刑係由「5 年
    以下有期徒刑、拘役或科或併科新臺幣50萬元以下罰金」修
    正為「1 年以上7 年以下有期徒刑，得併科新臺幣1 百萬元
    以下罰金」，經新舊法比較之結果，以行為時即86年5 月14
    日修正公布，86年7 月1 日生效施行之臺灣地區與大陸地區
    人民關係條例第79條第1 項之規定有利於被告。
  (二)被告甲○○、乙○○上開明知其與高傳欽、林炳道係假結婚
    而仍分別使凱旋路、楠梓及仁武派出所警員將該不實事項登
    載於「大陸地區人民進入臺灣地區保證書」之犯行，雖未據
    檢察官起訴，然該未起訴部分與本案已起訴部分既有裁判上
    一罪關係，本為起訴效力所及，本院自得併為審究，附此敘
    明。
  (三)被告甲○○前後多次使公務員登載不實犯行，及1 次使大陸
    地區人民非法進入臺灣地區既遂犯行及1 次使大陸地區人民
    非法進入臺灣地區未遂犯行，其時間緊接，犯罪構成要件相
    同，顯係基於同一犯意為之，均為連續犯，應依連續犯之規
    定，先各論以一罪，而該二罪間有方法結果之牽連關係，應
    從一重之使大陸地區人民非法進入臺灣地區罪處斷，並依連
    續犯之規定加重其刑。
  (四)被告乙○○所犯共同使大陸地區人民非法進入臺灣地區罪與
    共同行使明知為不實之事項，而使公務員登載於職務上所掌
    之公文書罪二罪間，係以共同行使明知為不實之事項，而使
    公務員登載於職務上所掌之公文書罪為方法，以達成共同使
    大陸地區人民非法進入臺灣地區之目的，二罪間有方法與目
    的之牽連關係，應依牽連犯規定，從一重依共同使大陸地區
    人民非法進入臺灣地區罪處斷。
  (五)被告甲○○、乙○○本件犯行之犯罪時間，均係在96年4 月
    24日以前，所犯為86年5 月14日修正公布之臺灣地區與大陸
    地區人民關係條例15條第1 款、第79條第1 項之罪，合於中
    華民國九十六年罪犯減刑條例第2 條第1 項第3 款規定之減
    刑條件，爰均減其宣告刑二分之一。
五、協商判決除有刑事訴訟法第455 條之4 第1 項第1 款於本訊
    問程序終結前，被告撤銷協商合意或檢察官撤回協商聲請者
    ；第2 款被告協商之意思非出於自由意志者；第4 款被告所
    犯之罪非第455 條之2 第1 項所定得以協商判決者；第6 款
    被告有其他較重之裁判上一罪之犯罪事實者；第7 款法院認
    應諭知免刑或免訴、不受理者情形之一，及違反同條第2 項
    「法院應於協商合意範圍內為判決；法院為協商判決所科之
    刑，以宣告緩刑或2 年以下有期徒刑、拘役或罰金為限」之
    規定者外，不得上訴。
六、如有前述例外得上訴之情形，又不服本件判決，得自收受判
    決送達後10日內，向本院提出上訴書狀，上訴於第二審法院
    。
中    華    民    國    98    年    12    月    11    日
                        刑事庭  法  官  鍾雅蘭
以上正本證明與原本無異。
                                書記官  楊郁馨
中    華    民    國    98    年    12    月    11    日
附錄本案論罪科刑依據之法條：
臺灣地區與大陸地區人民關係條例（86年5 月14日修正公布，86
年7 月1 日生效施行）第15條：
左列行為不得為之：
一、使大陸地區人民非法進入臺灣地區。
二、招攬臺灣地區人民未經許可使之進入大陸地區。
三、使大陸地區人民在臺灣地區從事未經許可或與許可目的不符
    之活動。
四、僱用或留用大陸地區人民在臺灣地區從事未經許可或與許可
    範圍不符之工作。
五、居間介紹他人為前款之行為。
第79條：
違反第15條第1 款規定者，處5 年以下有期徒刑、拘役或科或併
科新臺幣50萬元以下罰金。
以犯前項之罪為常業者，處1 年以上7 年以下有期徒刑，得併科
新臺幣1 百萬元以下罰金。
刑法第214 條（使公務員登載不實罪）：
明知為不實之事項，而使公務員登載於職務上所掌之公文書，足
以生損害於公眾或他人者，處3 年以下有期徒刑、拘役或5 百元
以下罰金。
刑法第216 條（行使偽造變造或登載不實之文書罪）：
行使第210 條至第215 條之文書者，依偽造、變造文書或登載不
實事項或使登載不實事項之規定處斷。


司法院資訊處製作；財團法人民間司法改革基金會備份。
